【裁判字號】    91,交聲,112
【裁判日期】    920430
【裁判案由】    聲明異議
【裁判全文】
臺灣屏東地方法院交通事件裁定                    九十一年度交聲字第一一二號
    異  議  人
    即受處分人  甲○○
右列受處分人因違反道路交通管理處罰條例案件，對於交通部公路總局屏東監理站九
十一年九月十日所為之處分（屏監稽違駕字第八二－Ｖ00000000號、第八二
－Ｖ00000000號），聲明異議，本院裁定如左：
    主  文
異議駁回。
    理  由
一、異議意旨略以：異議人即受處分人甲○○於民國九十一年七月二十九日二十三時
    二十五分在屏東縣新園鄉○○路台二十七線省道七十二點一公里處發生車禍，當
    時異議人雖有喝酒，但並未駕駛車牌號碼Ｓ八－四三二六號小客車，該車是死者
    黃明星所駕駛，黃明星因未繫安全帶被彈出車外，異議人則由救護人員自該車後
    座救出，足以證明該車並非異議人所駕駛，屏東縣警察局東港分局警備隊認異議
    人為駕駛人，於車禍後以酒後駕車及未擊安全帶為由開單舉發，嗣交通部公路局
    屏東監理站據此裁罰，顯然不當，爰依法聲明異議等語。
二、按汽車行駛於道路上，其汽車駕駛人或前座乘客未繫安全帶者，處駕駛人新台幣
    一千五百元罰鍰；汽車駕駛人，駕駛汽車經測試檢定酒精濃度超過規定標準者，
    處新台幣一萬五千元以上六萬元以下罰鍰，並當場移置保管其車輛及吊扣其駕駛
    執照一年。道路交通管理處罰條例第三十一條第一項、第三十五條第一項第一款
    分別定有明文。又汽車駕駛人飲用酒類或其他類似物後其吐氣所含酒精濃度超過
    每公升○．二五毫克或血液中酒精濃度超過百分之○．○五以上者，不得駕車。
    道路交通安全規則第一百十四條第二款亦有規定。
三、經查：
（一）異議人於九十一年七月二十九日二十三日二十五分，在屏東縣新園鄉○○路台
      二十七線省道七十二點一公里處發生車禍，警方依其坦承飲酒駕車且未繫安全
      帶等語，參照異議人車禍後經屏東東港安泰醫院抽血檢測血液中酒精濃度為百
      分之○．○五○○二（即五○．○二ｍｇ／ｄｌ）之事實，以汽車行駛於道路
      上，汽車駕駛人未繫安全帶及駕駛汽車經測試檢定酒精濃度超過規定標準值為
      由開單舉發，嗣交通部公路總局屏東監理站依此分別裁罰新台幣（下同）一千
      五百元及一萬九千五百元，並吊扣駕駛執照一年等情，業經異議人供明在卷，
      並有安泰醫院檢查單一紙、屏東縣警察局舉發違反道路交通管理事件通知單及
      交通部公路總局屏東監理站違反道路交通管理事件裁決書各二紙在卷可證。
（二）經調取本院九十一年交訴字第一九八號甲○○過失致死案全卷閱覽後發現，異
      議人於車禍後，為警製作筆錄時，確實已經坦承係其駕駛上述自小客車發生車
      禍，其且未繫安全帶等語（見該案相驗卷第九頁），該份警訊筆錄經在場人即
      異議人兄長王朝民簽名蓋印，再參酌卷附安泰醫院急診病歷資料上記載異議人
      當時意識清楚之事實，其於警訊時之供述，堪為意識清楚下之所為，足以為判
      斷之依據。
（三）上述汽車發生車禍後，車廂部分損壞情形如下：(1)右前車門及車窗部分，因受
      撞擊關係造成長約七十公分、高約七十五公分、對角長度約八十公分之大破洞
      ，車門並嚴重毀損，(2)右後車門部分則無重大損壞，車窗空隙長約五十七公分
      、高約四十公分、對角長度約六十九公分，(3)左前車門部分，除照後鏡斷裂外
      ，並無破損痕跡，車窗空隙高僅約四十三公分、上方長約四十六公分、中間部
      分及下方長各約七十七公分，(4)左後車門及車窗亦未損壞，車窗並在關閉之狀
      態，業經本院於前開過失致死案件中勘驗丈量肇事車輛，有勘驗筆錄一份及車
      輛損壞照片在卷可佐（見同上案號本院卷第四十八頁、第六十九頁）。參照證
      人即車禍目擊者林益銓證述：肇事車輛撞到安全島後，在空中正面向前翻滾應
      該有兩圈，車頭先掉到地面，接著又翻倒在地上四輪朝天等語（見同上案號本
      院卷第六十一頁）。及黃明星因車禍摔出車外落地之位置在車輛飛拋刮地痕之
      右側，所受傷勢，亦大部分在身體右側，有交通事故調查報告表、相驗資料及
      照片在卷可證等事實以觀，黃明星應是從右前車門破損處摔出車外較符事理。
      如黃明星係駕駛人，以駕駛座上原有之方向盤、中間排擋箱、手煞車及置物箱
      等物阻隔駕駛人下半身，而減少身體向右側移動摔出之機會外，車輛於撞擊之
      時，前座雙安全氣囊又均向外爆出，異議人又稱係坐在後座，該車右前座無人
      乘坐等語，則撞擊瞬間右前座空間當為安全氣囊所阻隔，加以證人林益銓供述
      ：肇事車輛正面向前翻滾，而非側滾之狀況，黃明星實不能由右前方破洞摔出
      車外，異議人辯稱是黃明星開車顯已違反常理。
（四）車禍發生後，異議人係在四輪朝天倒置車體下之後擋風玻璃附近由救難人員救
      出，雖經證人陳品彰供述明確（同上案號本院卷第六十三頁、第六十四頁），
      但上述汽車車禍時是向前翻滾落地並四輪朝天，已如上述，而車內之座椅因撞
      擊而嚴重變形，駕駛座椅背至方向盤距離達七十六公分、雙前椅背距離四十二
      公分、車頂至手煞車後方置物箱距離更達八十二公分，亦經本院勘驗屬實，有
      勘驗筆錄及照片在卷可證（見同案號本院卷第四十九頁及第六十九至七十二頁
      ），再依據被告於警訊中供述開車未繫安全帶等語，綜合上開事證推論，被告
      確係肇事車輛之駕駛人，於翻滾過程中才由駕駛座掉到車廂後方之事實。綜上
      所述，異議人於上述時地駕車發生車禍之情，應可認定，其既為汽車駕駛人，
      交通部公路總局屏東監理站上述裁決即無不當，異議人聲明異議並無理由，應
      予駁回。
四、據上論斷，應依道路交通案件處理辦法第十九條，裁定如主文。
中      華      民      國      九十二      年      四      月  三十    日
                              臺灣屏東地方法院交通法庭
                                  法  官  林昌義
右正本證明與原本無異。
如不服本裁定應於收受送達後五日內向本院提出抗告書狀敘述抗告之理由抗告於台灣
高等法院高雄分院。
                                  書記官  潘美碧
中      華      民      國      九十二      年      四      月    三十  日


司法院資訊處製作；財團法人民間司法改革基金會備份。
